【裁判字號】    97,交簡上,107
【裁判日期】    971003
【裁判案由】    過失傷害
【裁判全文】
臺灣士林地方法院刑事判決           97年度交簡上字第107號
上  訴  人  甲○○
即  被  告
上列上訴人即被告因業務過失傷害案件，不服本院97年度士交簡
字第1040號，中華民國97年6 月30日第一審刑事簡易判決（聲請
簡易判決處刑案號：97年度偵字第6470號），提起上訴，經本院
合議庭審理，判決如下：
    主  文
原判決撤銷。
甲○○從事業務之人，因業務上之過失傷害人，處有期徒刑貳月
，如易科罰金，以新臺幣壹仟元折算壹日。
    事  實
一、甲○○為設於台北縣樹林市○○街3 號2 樓東億交通股份有
    限公司（下稱東億公司）所僱用之司機，平日以駕駛營業貨
    櫃曳引車為業，為從事駕駛業務之人，於民國96年9 月29日
    上午，駕駛東億公司所有車牌號碼119 －KA號營業貨櫃曳引
    車（下稱上開曳引車），沿臺北縣汐止巿大同路3 段由南往
    北方向行駛，而於同日上午9 時30分許，行經同路段262 號
    前，原應注意兩車併行之間隔，並隨時採取必要之安全措施
    ，而依當時天候雨、有日間自然光線、路面鋪設柏油、濕潤
    、無缺陷、無障礙、視距良好等情況，並無不能注意之情事
    ，竟疏未注意與右側行車保持適當之併行車距，而貿然前行
    ，適右側有同向行駛由丙○○所騎乘搭載乙○○之車牌號碼
    BJV- 228號重型機車（下稱上開機車）亦疏未注意，而未依
    規定保持適當之併行車距行駛，因而於甲○○駕駛上開曳引
    車行經上開機車旁時發生車禍，致丙○○、乙○○人、車倒
    地，造成丙○○受有左前臂擦挫傷；乙○○則受有左側胸部
    挫傷併左側第3 、5 、6 、7 、8 、9 肋骨骨折、左側血氣
    胸及左側肺挫傷等傷害。甲○○於肇事後，在未被有偵查犯
    罪職權之機關或公務員發覺其為犯人前，即主動向臺北縣政
    府警察局交通警察隊汐止分隊警員陳英輔自首坦承肇事，進
    而接受本次裁判。
二、案經丙○○及乙○○告訴暨臺北縣政府警察局汐止分局報告
    臺灣士林地方法院檢察官偵查後聲請以簡易判決處刑。
    理  由
壹、證據能力方面：
    本案所引用之供述及非供述證據，經本院依法踐行調查證據
    程序，檢察官、被告均不爭執各該證據之證據能力，且亦查
    無依法應排除其證據能力之情形，是後述所引用證據之證據
    能力均無疑義，先予敘明。
貳、實體方面：
一、訊據被告甲○○固坦承於上揭時、地，其駕駛上開曳引車，
    在前往貨櫃場途中，與告訴人丙○○所騎乘之上開機車發生
    車禍，致告訴人丙○○、乙○○人、車倒地，造成告訴人丙○○受有左前臂擦挫傷，而告訴人乙○○則受有左側胸部挫
    傷併左側第3 、5 、6 、7 、8 、9 肋骨骨折、左側血氣胸
    及左側肺挫傷等傷害之事實，惟矢口否認有何業務過失之犯
    行，辯稱：案發當時告訴人丙○○所騎乘之上開機車係騎乘
    在慢車道，而伊所駕駛之上開曳引車則行駛在快車道，二車
    不可能發生擦撞，且當時塞車走走停停，上開機車應是天雨
    路滑而自行滑倒人車倒地，伊從後視鏡看到後，只是下車查
    看，就本件車禍之發生伊並無過失云云。然查：
（一）上揭事實業據證人即告訴人丙○○、乙○○於警詢、檢察
      官訊問、本院審理時分別指述甚詳在卷，此外，復有道路
      交通事故現場圖1 紙、道路交通事故調查報告表2 份及現
      場、車損照片28幀附卷可稽，且本件告訴人丙○○、乙○○係因本件車禍而分別受有上開傷害，亦有國泰綜合醫院
      汐止分院出具之診斷證明書2 紙附卷足憑。
（二）被告雖以前揭情詞置辯，惟已與上開事證有間，況證人即
      告訴人丙○○於本院審理時結證稱：伊當時騎車載伊太太
      乙○○往基隆的方向行駛，騎乘在從內側數來的第3 個車
      道，而被告的車原在伊機車的後方，行駛在從內側數來的
      第2 個車道，後來被告的車從伊機車的旁邊過去，被告的
      車門碰撞到伊機車後放木架的地方，機車隨即往左側方向
      偏去，後來車子倒地，伊的手受傷，伊太太也受傷等語明
      確，依證人丙○○上開所證，可知案發當時被告係駕駛上
      開曳引車自告訴人丙○○所騎乘上開機車之後方前來，而
      被告車輛行駛至與告訴人丙○○所騎乘上開機車併行時，
      自當保持適當之併行車距，惟依證人丙○○前揭證詞及卷
      附車禍現場照片，足見被告駕駛上開曳引車自告訴人丙○○行車車道左側之另一車道行經告訴人丙○○所騎乘上開
      機車後，上開機車即受到影響隨即倒地，且被告駕駛上開
      曳引車係沿其行駛車道右側邊線近處行駛，再佐以被告於
      本院審理中陳稱：案發當時現場塞車，車輛走走停停等語
      在卷，倘非被告駕駛上開曳引車未保持適當之併行車距，
      因而使告訴人丙○○所騎乘上開機車在行駛時受有影響，
      則告訴人丙○○所騎乘上開機車實無可能在如此緩慢的行
      進中無故倒地，並致使告訴人2 人分別受有前揭傷勢之傷
      害，從而，被告於案發當時未注意保持適當兩車併行之間
      隔一節堪以認定，其所辯顯係事後卸責之詞，委無足取。
（三）按汽車行駛時，駕駛人應注意車前狀況及兩車併行之間隔
      ，並隨時採取必要之安全措施，道路交通安全規則第94條
      第3 項定有明文。被告駕駛上開曳引車自應遵守上開規定
      ，且依前揭道路交通事故調查報告表所載及現場照片所示
      ，肇事當時天候雨、有日間自然光線、路面鋪設柏油、濕
      潤、無缺陷、無障礙、視距良好等情況，並無不能注意之
      情事，竟疏未注意兩車併行之間隔，貿然行駛，因而肇事
      致告訴人2 人分別受有上開傷害，被告對本件車禍之發生
      顯有過失。
（四）至參諸上開卷附道路交通事故現場圖及車禍現場、車損照
      片所示之上開機車於車禍發生後倒地位置，及告訴人丙○○於本院審理中所結證稱：案發當時伊騎乘上開機車沿白
      線旁邊行駛等語，固足認告訴人丙○○於案發當時有違反
      道路交通安全規則第94條第3 項所定汽車行駛時，駕駛人
      應注意兩車併行之間隔，並隨時採取必要之安全措施之情
      。且倘告訴人丙○○依上開規定未疏於注意意兩車併行之
      間隔，案發當時告訴人丙○○將可避免人車倒地之結果，
      是告訴人丙○○之上開違規行為與本件車禍之發生，亦具
      有因果關係。惟按刑法上所謂之「過失」，係指行為人雖
      非故意，但按其情節應注意，並能注意，而不注意者而言
      ，告訴人丙○○依前述雖與有過失，然僅為民事損害賠償
      責任之抗辯事由，仍無法減免行為人在不超越社會相當性
      之範圍應有之注意義務，且刑事責任係對於反社會行為所
      加之公法上制裁，不若民事責任係專以填補損害為目的，
      因此並無允許依過失相抵之理論，而消長已發生刑事責任
      之餘地，是以被告仍難辭其過失之責。
（五）又告訴人丙○○及乙○○既係因本件車禍而造成告訴人丙○○受有左前臂擦挫傷，而告訴人乙○○則受有左側胸部
      挫傷併左側第3 、5 、6 、7 、8 、9 肋骨骨折、左側血
      氣胸及左側肺挫傷等傷害，詳如前述，是被告之過失行為
      與告訴人2 人前揭之傷害結果間確均具有因果關係。
（六）綜上，本件事證明確，被告上揭犯行足可認定，應依法論
      科。
二、被告甲○○係東億公司之營業貨櫃曳引車司機，且其上揭行
    為時是在執行駕駛業務，業據其自承在卷，是被告於執行業
    務時過失致告訴人丙○○及乙○○分別受有上開傷害，核其
    所為，係犯刑法第284 條第2 項前段之業務過失傷害罪。又
    被告係以一業務過失行為同時致告訴人丙○○及乙○○受傷
    ，為想像競合犯，應依刑法第55條規定，從一業務過失傷害
    罪處斷，聲請意旨就此漏未論及，尚有未合，附此敘明。又
    被告於車禍發生後隨即向前來處理車禍事宜之臺北縣政府警
    察局交通警察隊汐止分隊警員陳英輔自首坦承肇事，接受裁
    判，有臺北縣政府警察局汐止分局道路交通事故肇事人自首
    情形紀錄表1 紙在卷足考，被告嗣並接受裁判，顯已合於刑
    法第62條前段自首規定之要件，爰依該規定減輕其刑。上訴
    人即被告以前揭就本件車禍之發生伊並無過失等語，提起上
    訴，本院認其上訴雖無理由，詳如前述，本應駁回，惟原審
    未審究前揭告訴人丙○○對本件車禍之發生與有過失部分，
    及就被告被訴業務過失傷害部分，亦漏未論及想像競合犯之
    規定，於法尚有未合，應予撤銷。爰審酌被告平日係以駕車
    為業，其之注意義務程度應較一較人為高，竟駕車違規，致
    肇事使告訴人丙○○及乙○○分別受有上開傷害，所為非是
    ，及被告之過失程度、告訴人丙○○就本件車禍之發生與有
    過失、告訴人2 人所受傷勢、被告犯後態度，並兼衡被告事
    後已與告訴人2 人達成和解，賠償告訴人2 人所受損害，有
    和解書1 紙在卷可參等一切情狀，量處如主文所示之刑，並
    諭知易科罰金之折算標準。
據上論斷，應依刑事訴訟法第455 條之1 第3 項、第369 條第1
項、第364 條，刑法第284 條第2 項前段、第55條、第62條前段
、第41條第1 項前段，刑法施行法第1 條之1 第1 項、第2 項前
段，判決如主文。
本案經檢察官余秉甄到庭執行職務。
中    華    民    國    97    年    10    月    3     日
                  交通法庭審判長法  官  劉秉鑫
                                法  官  黎惠萍
                                法  官  王美玲
以上正本證明與原本無異。
本件不得上訴。
                                書記官  林 靜枝
中    華    民    國    97    年    10    月    3     日
附錄本案論罪科刑法條全文：
刑法第284 條第2 項前段：
  從事業務之人，因業務上之過失傷害人者，處1 年以下有期徒
  刑、拘役或1 千元以下罰金，致重傷者，處3 年以下有期徒刑
  、拘役或2 千元以下罰金。


司法院資訊處製作；財團法人民間司法改革基金會備份。
